【裁判字號】    97,訴,1791
【裁判日期】    990630
【裁判案由】    給付工程款
【裁判全文】
臺灣桃園地方法院民事判決              97年度訴字第1791號
原      告  亞麥開發股份有限公司
法定代理人  己○○
訴訟代理人  林廷隆律師
被      告  克林營造股份有限公司
法定代理人  丙○○
訴訟代理人  陳鼎正律師
            甲○○
上列當事人間給付工程款事件，本院於民國99年6 月8 日言詞辯
論終結，判決如下：
    主      文
被告應給付原告新台幣捌拾貳萬肆仟零柒拾捌元，及自民國九十
七年十月二十三日起至清償日止，按年息百分之五計算之利息。
原告其餘之訴駁回。
訴訟費用由被告負擔十分之二，餘由原告負擔。
本判決第一項於原告以新台幣貳拾柒萬伍仟元供擔保後，得假執
行；但被告如以新台幣捌拾貳萬肆仟零柒拾捌元為原告預供擔保
，得免為假執行。
原告其餘假執行之聲請駁回。
    事實及理由
一、按訴狀送達後，原告不得將原訴變更或追加他訴。但擴張或
    減縮應受判決事項之聲明者，不在此限，民事訴訟法第255
    條第1 項第3 款定有明文。本件原告起訴時，原請求被告應
    給付原告新台幣（下同）135 萬6,374 元，及自起訴狀繕本
    送達之翌日起至清償日止，按年利率5%計算之利息，嗣於民
    國98年8 月18日減縮本金部分之請求為被告應給付原告100
    萬2,352元，揆諸前揭規定，應予准許，合先敘明。
二、原告主張：
  (一)被告承攬財政部臺灣省北區國稅局辦公廳舍新建工程，嗣被
    告將其中「戶外磚工程」另行發包予原告，兩造並於95年12
    月22日簽訂工程承攬合約（下稱系爭契約），原告依被告之
    指示於97年1 月21日將連鎖磚、路緣石、植草磚等材料送至
    工地，惟原告將上揭材料送至工地後，被告工地卻未整理完
    成，致原告無法立即施工，而原告之下包即訴外人戊○○率
    領工人進駐後，除因工地未完成整理外，亦遇上陰雨天無法
    施工，戊○○等了約1 個月左右方能施工。戊○○開始施作
    後，被告並未催告原告工程進度落後，且系爭契約亦未約定
    原告應於何時完工，是被告於未催告原告，亦未告知原告及
    徵得原告同意下，自行僱工施作連鎖磚、路緣石、植草磚，
    就其僱工所支付之費用應由被告自行負擔。又系爭契約約定
    之價格係連工帶料，而兩造約定之價格為連鎖磚每平方米40
    0 元、路緣石每米180 元、植草磚每平方米310 元，系爭工
    程由原告完成部分為連鎖磚1,432 平方米、路緣石986 米及
    植草磚1,605 平方米，此部分被告應給付原告之工程款為12
    4 萬7,830 元【計算式：400*1,432+180*986+310*1605＝1,
    247,830 】，再被告自行委請他人施作連鎖磚649 平方米、
    路緣石645 米及植草磚756 米部分，因此部分之連鎖磚、路
    緣石及植草磚均為原告所提供，被告自應給付此部分之材料
    款（以兩造約定之價格扣除原告支付予戊○○施作之工錢計
    算），查原告與戊○○約定之工錢為連鎖磚每平方米60元、
    路緣石每米35元、植草磚每平方米50元，則上開材料部分被
    告應給付原告51萬745 元【計算式：649*（400-60）+645 *
    （180-35）+756* （310-50）＝510,745 】，加計5%之稅金
    後，總計被告應給付原告1,846,504 元【計算式：（1,247,
    830+510,74 5）*1.05 ＝1,846,504 】，扣除被告已給付之
    84萬4,152 元後，被告尚應給付原告100 萬2,352 元，為此
    依系爭契約之法律關係，提起本件訴訟。
  (二)對被告抗辯所為之陳述：
    1.被告主張原告施作之連鎖磚等有瑕疵，原告否認之。蓋原
      告僅收到被告97年11月27日、97年12月5 日函，而系爭工
      程早於97年9 月下旬經內政部營建署完成驗收，原告於接
      獲上開函後，亦曾函覆被告。退步言之，若有瑕疵，亦應
      是被告自行僱請訴外人慶霖企業社施作所造成，與原告無
      涉，蓋因原告送至工地之材料並無瑕疵，若連鎖磚等有裂
      痕，施工之工人當不會施作，而戊○○所率領之工人，與
      原告配合多年，係專門施作連鎖磚等工程之工人，不會於
      施工中造成連鎖磚等之裂痕，而被告自行僱工施作，工人
      不熟悉連鎖磚等材料之性質與施作方式，故如有瑕疵亦應
      是被告自行僱工所造成，或原告施工完成後，因被告工地
      管制不嚴格，任憑施工之大卡車輾過已完工之地磚，否則
      何以被告遲至98年2 月24日才將工資給付予慶霖企業社。
    2.另被告主張吊車、點工、小山貓等費用亦應由原告之工程
      款中扣除，並無理由，因原告施作連鎖磚等工程，毋須使
      用到吊車、小山貓等機具，且原告並未要求被告找上開機
      具來施作。
    3.又依系爭契約第7 條約定試驗費用雖由原告支付，惟被告
      將高壓混凝土送交SGS 檢驗時，疏未注意SGS 實驗室之規
      格，致SGS 無法出具認證報告，且SGS 試驗報告並未說原
      告之產品不合格，該試驗報告所寫不合格，係被告自行加
      記不具證明力。而SGS 檢驗項目與信強材料檢測中心之檢
      測項目完全相同，故SGS 檢驗根本毫無必要，且係因被告
      疏忽未注意規格，故被告應自行負擔SGS 檢驗費用。
  (三)並聲明：
    1.被告應給付原告100萬2,352 元及自起訴狀繕本送達之翌日
      起至清償日止，按年利率5%計算之利息。
    2.願供擔保，請准宣告假執行。
三、被告則以：
  (一)原告所承攬之工程項目是以連工料及施工費方式承攬，因原
    告所生產之材料絕大部分表面有瑕疵，被告業於97年6 月10
    日函請改善，惟原告並未派員修繕，原告顯已違反系爭契約
    之約定。證人戊○○證述磁磚鋪設完成後被卡車輾過乙節，
    顯與事實不符，蓋工地均有管理，且車輛進出有特定路線，
    原告豈有可能任人破壞其工作，況果真有此情形，於驗收完
    成前亦是原告應負其責，原告迄未進行修繕，自有違約甚明
    ，被告因原告拒絕修復而另請訴外人專勝建材實業有限公司
    進行修補，並向訴外人鈺成五金行滿買供修補使用之鋸片，
    計支出修補費用6 萬8,250 元及貨款7,875 元，此等費用應
    自原告之工程款中扣除。
  (二)因原告施工人力嚴重不足，先前約定零星點工品質及進度均
    未能達到要求，經被告催告原告改善後仍未獲處理，被告遂
    委請訴外人慶霖企業社進場施工，故原告實作數量應扣除慶
    霖企業社代工之數量。再被告因未能維持充足人力機具施工
    ，進度緩慢，乃委託原告代叫點工施作及清潔，此部分費用
    合計83萬8,391 元，此部分被告自應依委任關係請求原告返
    還代墊費用，若原告否認戊○○曾代原告委任被告代叫點工
    及機具，則原告受領上開給付亦構成不當得利，被告自得以
    已支出之費用主張抵銷。再被告自行僱工施作部分之材料固
    為原告所提供，然此部分之材料款應以兩造約定之單價扣除
    原告支付予訴外人慶霖企業社之工錢（連鎖磚及植草磚每平
    方米130 元、路緣石每米130 元）計算，即連鎖磚每平方米
    270 元、路緣石每米50元、植草磚每平方米180 元，原告空
    言主張材料款為連鎖磚每平方米340 元、路緣石每米145 元
    、植草磚每平方米260 元，並無足採。
  (三)系爭工程由原告完成部分之工程款總計為128 萬978 元，加
    計被告應給付原告之材料款31萬7,386 元，被告共應給付15
    9 萬8,364 元，扣除被告已支付之工程款84萬4,152 元及代
    墊之91萬4,516 元後，被告應無再給付工程款之義務。
  (四)並聲明：
    1.原告之訴駁回。
    2.如受不利益之判決，請准供擔保宣告免為假執行。
四、兩造不爭執之事項（見本院99年1月12日言詞辯論筆錄）：
  (一)被告承攬財政部臺灣省北區國稅局辦公廳舍新建工程，嗣被
    告將其中「戶外磚工程」另行發包予原告，兩造並於95年12
    月22日簽訂工程承攬合約，系爭工程契約第4 、7 條分別約
    定「工程承攬總價：實作實算（詳附件報價單）（不含5%稅
    ）※以上價格含運費、工料款及業主規定之各項試驗費」；
    「本工程所使用之材料、零配件及其他與本合約有關之檢（
    試）驗費用，由乙方（即原告）支付」。
  (二)被告分別於97年1 月12日、97年4 月11日、97年5 月29日給
    付原告工程款新台幣（下同）52萬5,000 元、18萬2,100 元
    及13萬7,052 元，合計84萬4,152 元。
  (三)原告提出之地磚材料業經試驗合格。
  (四)系爭工程由原告之下包戊○○完成連鎖磚1,432 平方米、路
    緣石986 米及植草磚1, 605平方米，該部分工程總價（未稅
    ）為124 萬7,830 元。
  (五)兩造於系爭工程承攬合約僅約定配合工程進度施工，並未約
    定完工期限，被告因認原告施工進度緩慢，故自行僱用訴外
    人慶霖企業社完成連鎖磚649 平方米（含原約定之468 平方
    米及97年2 月18日追加之181 平方米）、路緣石645 米、植
    草磚756 米，上開連鎖磚、路緣石、植草磚等材料均為原告
    所提供，被告支付訴外人慶霖企業社工程款30萬9,200 元。
  (六)戊○○向原告收取施作地磚之承攬報酬為連鎖磚每平方米60
    元，路緣石每米35元，植草磚每平方米50元。慶霖企業社向
    原告收取之施作地磚之承攬報酬為連鎖磚每平方米130 元，
    路緣石每米130元，植草磚每平方米130元。
五、兩造之爭點為：(一)關於被告使用原告提供之材料、自行僱工
    完成工程部分，該部分之工程款應如何計算？(二)原告所施作
    的地磚是否有瑕疵（裂紋），被告得否將修復費用自系爭工
    程款中扣除？(三)被告抗辯自行僱工施作而支出點工工資及吊
    車等費用，且先行支付垃圾清運費、試驗費，此部分得否自
    被告所得請領之工程款中扣除？茲分述如下：
  (一)關於被告使用原告提供之材料、自行僱工完成工程部分，該
    部分之工程款應如何計算？
  1.經查，系爭契約第9 條就工程期限僅約定：「1.開工期：乙
    方（即原告）需於簽訂本合約之日起切實籌劃，招足作業人
    員俾便工作，一經通知需如期開工。2.完工期：本工程經工
    地通知後，須三日內開工（配合本工程進度施工）。3.因故
    延期：如因業主辦理變更設計，或因天災人禍確為人力所無
    法挽回致延長完工日期時，乙方得事前函請甲方（即被告）
    核訂延期日期。4.逾期罰款：乙方如未能如期完成，每逾期
    1 日罰款工程總價之1%，逾期3 日以上視同放棄本工程；本
    約附件之『工程讓渡書』及『工程拋棄書』自動生效，乙方
    並得放棄本工程之一切權利及先訴抗辯權。」，固未就確實
    之完工日期明文約定，惟於系爭契約第15條另約定：「加班
    趕工：本工程進行期間，如甲方認為需增加工人或加開夜班
    時，乙方應即照辦，不得推諉。」，是於系爭工程進行期間
    ，若被告認有趕工之必要，原告即應依被告之指示增派工人
    ，俾加速工程之進行。查本件工程原告係指派其下包戊○○
    全權負責，原因天候不佳致無法施作，戊○○即將部分工人
    指派至其他工程施作，嗣天氣好轉，被告乃要求戊○○派員
    加緊趕工，惟戊○○表示其他工程亦需趕工，無法配合，被
    告於取得戊○○之同意下，另行僱工施作等情，業據證人戊
    ○○到庭證述明確（見本院98年12月4 日言詞辯論筆錄）。
    原告對此固稱其並未同意被告另行僱工施作，惟查，系爭契
    約第14條約定：「工地管理：乙方須親自或以專案負責方式
    派富有經驗之負責代表人，專案派駐本工地督導施工。」，
    而戊○○乃係原告派駐系爭工地之負責代表人，此為原告所
    不爭執，並經證人戊○○到庭證述明確，堪信原告有由自己
    之行為表示以代理權授與戊○○之情，縱戊○○未將被告欲
    另行僱工施作乙事告知原告，徵求其同意，惟戊○○既為被
    告之代理人，依民法第169 條「由自己之行為表示以代理權
    授與他人，或知他人表示為其代理人而不為反對之表示者，
    對於第三人應負授權人之責任。」之規定，原告對被告應負
    授權人之責任。
  2.按「稱承攬者，謂當事人約定，一方為他方完成一定之工作
    ，他方俟工作完成，給付報酬之契約。約定由承攬人供給材
    料者，其材料之價額，推定為報酬之一部」，民法第490 條
    定有明文。查系爭工程所約定之工程款為連工帶料，各項工
    程單價分別為連鎖磚每平方米400 元，路緣石每米180 元，
    植草磚每平方米310 元，此有合約書（報價單）在卷可憑，
    則系爭工程之連鎖磚、路緣石、植草磚等材料價額，均應推
    定為報酬之一部。再系爭工程係因原告無法依系爭契約第15
    條約定增派工人，被告始在原告同意下，另行僱工施作原應
    由原告施作之部分工程，已如前述，則原告因另行僱工所增
    加之支出自應由系爭工程款內扣除，亦即就原告僅提供材料
    而未施作之工程部分，被告應支付原告之工程單價當以兩造
    約定之單價扣除被告委由訴外人慶霖企業社施作之工錢計算
    之。經查，系爭工程由原告完成者計有連鎖磚1,432 平方米
    、路緣石986 米及植草磚1, 605平方米，該部分工程總價為
    124萬7,830 元。再系爭工程由訴外人慶霖企業社完成者計有
    成連鎖磚649 平方米、路緣石645 米、植草磚756 米，而其
    向被告收取之承攬報酬為連鎖磚、植草磚每平方米130 元，
    路緣石每米130 元，依此計算，原告就其未施作部分所得請
    求被告支付之工程款為34萬3,560 元【計算式：649*（400-
    130 ）+645* （180-130 ）+756* （310-130 ）＝343,560
    】，再被告應給付原告之工程款另應加計5%之營業稅款，綜
    上，原告得請求被告支付之工程款應為167萬960 元【計算
    式：（1,247,830+343,560 ）*1.05 ＝1,670,960 】。
  (二)原告所施作的地磚是否有瑕疵（裂紋），被告得否將修復費
    用自系爭工程款中扣除？
  1.按因可歸責於承攬人之事由，致工作發生瑕疵者，定作人得
    請求承攬人修補、解除契約、減少報酬及損害賠償；其請求
    修補時，應先定相當期限，請求承攬人為之，承攬人不於該
    期限內修補者，定作人始得自行修補，並向承攬人請求償還
    修補必要之費用，此觀民法第494 條、第493 條第1 項、第
    2 項之規定即明。故承攬人對於工作瑕疵應負責任，以有可
    歸責之事由為前提；定作人之自行修補，更應以承攬人不於
    定作人所定期限內為修補，或拒絕修補為要件。
  2.被告固辯稱原告施作之工程有地磚破損之瑕疵，被告乃定期
    催告原告修補，惟原告置之不理，被告因而另請訴外人專勝
    建材實業有限公司進行修補，並向訴外人鈺成五金行購買供
    修補使用之鋸片，計支出修補費用6 萬8,250 元及貨款7,87
    5 元等語，並提出照片、統一發票、出貨單、被告公司97年
    6 月10日函等為證，惟此為原告所否認，則被告自應就系爭
    工程有磁磚破損之瑕疵及其曾定期催告原告修復等情負舉證
    之責。經查，觀諸被告提出之照片（見本院卷第63頁至第71
    頁）所示，系爭工程之地磚確有部分破損之情，經本院提示
    該破損照片予證人戊○○，證人戊○○亦證稱：「我們在鋪
    設的時候不是挑的百分之百，也是會有幾塊有破損。」等語
    在卷（見本院卷第190 頁），由此固堪信被告辯稱系爭工程
    有瑕疵乙情應屬非虛，然而，原告否認曾收受被告催告原告
    修復瑕疵之97年6 月10日函，而被告亦自承無法就此部分提
    出送達原告之證明（見本院卷第178 頁背面），雖證人即被
    告公司之現場工程師乙○○到庭證稱：『（有無催告原告如
    期進行工程或修補瑕疵？有。』、『（如何催告？）口頭，
    公司也有發備忘錄及函。口頭是向戊○○告知』等語（見本
    院卷第158 頁背面至第159 頁），此與證人戊○○所為『從
    未接獲被告請求修補瑕疵通知』之證述（見本院卷第190 頁
    ）明顯不符，衡諸證人乙○○為被告公司員工，其證詞非無
    偏頗之虞，難逕信為真，是被告是否確曾定期催告原告修補
    瑕疵，已非無疑，況依被告提出之專勝建材實業有限公司請
    款單（見本院卷第93頁）之記載，點工日期為97年5 月30
    日、同年6 月2 日、6 月4 日、6 月6 日、6 月7 日，此等
    日期均在97年6 月10日前，由此堪認被告並非在定期催告原
    告修補，而原告不為修補之情形下，自行修補瑕疵，揆諸前
    揭說明，被告自不得請求扣除此部分之修復費用。
  (三)被告抗辯自行僱工施作而支出點工工資及吊車等費用，且先
    行支付垃圾清運費、試驗費，此部分得否自被告所得請領之
    工程款中扣除？
  1.被告另辯稱原告之代理人戊○○曾委託被告代叫點工及機具
    ，被告並代墊此部分之款項合計83萬8,391 元，被告自得依
    委任契約或不當得利之法律關係請求原告償還此部分之費用
    等語，惟此為原告所否認，則被告自應就兩造間存有委任關
    係或不當得利等事實負舉證之責任。經查：(1)點工費部分：
    被告抗辯其因系爭工程支付點工費用14萬9,170 元（含新永
    祥97年4 月16日至4 月30日點工2 萬6,606 元、97年5 月16
    日至6 月7 日點工5 萬5,571 元、97年5 月16日至5 月31日
    點工1 萬2,180 元、97年6 月1 日至6 月15日點工1 萬658
    元、97年6 月16日至5 月30日點工9,896 元、97年8 月16日
    至8 月31日點工1,523 元、97年9 月1 日至9 月15日點工
    1,523 元、97年9 月16日至9 月30日點工8,374 元、97年10
    月1 日至10月15日點工4,568 元、97年10月16日至10月31日
    點工1,523 元、97年11月16日至11月30日點工761 元、97年
    12月1 日至12月5 日點工8,374 元、97年12月16日至12月31
    日點工7,613 元），僅提出其自行製作之永泉點工統計表12
    件為證，惟此為原告所否認，被告復未就其確實有為原告支
    出上開點工費用舉證以實其說，被告此部分之抗辯，尚難遽
    信為真。(2)吊車費及堆高機費用：被告抗辯其因系爭工程支
    出吊車費及堆高機費用67萬3,051 元（含旺達97年3 月份吊
    車4 萬950 元、97年5 月份吊車5 萬1,254 元、東立凱97年
    5 月份吊車29萬3,476 元、新進97年6 月份推高機3,150 元
    、補旺達97年5 月份差額4,396 元、東立凱、旺達吊車27萬
    9,825 元），固提出被告公司國稅局工務所請款單、克林公
    司97年東利凱請款單、新進起重行請款單、旺達公司請款單
    等影本為證，惟原告主張上開費用係因被告未依約提供可完
    善施作之場地，致增加之吊運材料費用，應由被告自行負擔
    等語。經查，兩造簽訂之系爭合約第四條約定約定工程承攬
    總價：實做實算（詳附件報價單），足見報價單亦為兩造承
    攬契約之一部分，又報價單說明二約定：「甲方（即被告）
    負責沙、二分石、放樣及地基整理（二分石或襯墊沙需先用
    山貓分卸在施工現場以利師父施工），乙方負責材料、運輸
    、施工」（見本院卷第13頁），足見系爭工地之整地工程應
    由被告負責，而此亦為被告所不爭執（見本院卷第214 頁背
    面）。查證人戊○○證稱：「本件工地如果載水泥磚進來，
    地板就會陷下去，所以要透過機具用吊的進來。」、「（為
    何會找呂福明山貓鏟砂、運砂）我不認識呂福明，我們只負
    責把地磚鋪上去。而碎石級配（就適用小石頭鋪在下面排水
    ）部分是由業主負責。」、「（吊小山貓這些機具當時被告
    有無跟你說要由你們支付這些費用？）這些費用本來就是業
    主自己要負擔的。」（見本院卷第189 頁），另證人即小山
    貓駕駛丁○○亦到庭證稱：「（小山貓有無拿來運人行磚？
    ）有。」、「（當時有說現場很泥濘沒辦法用一般的車運送
    步道磚嗎？）是的。當時現場地面顛簸不平，且還有花臺，
    所以一般車輛無法進入。」（見本院卷第219 頁），足見原
    告主張被告未依報價單之約定完成整地工程，致需僱請吊車
    、小山貓等機具吊運人行磚乙情應屬真實。再被告勾選東利
    凱請款單中列載「山貓鏟砂鋪人行道、山貓鏟砂步道鋪砂、
    山貓加小卡車1 組、山貓鏟砂、20噸卡車運土、山貓鏟步道
    磚、山貓鏟土、11噸卡車運砂、11噸卡車運土、山貓回填花
    台、PC120 整地、小乖整地、山貓鏟道路邊土、山貓掃地、
    山貓鋪植草、山貓回填、山貓搬碎石、小乖埋設軟管、小貓
    鏟土卡車運土1 組、」等工作項目之費用抗辯應由原告負擔
    ，然證人丁○○到庭證稱：「（施作的範圍有無包含整地？
    ）有。」、「（山貓鏟砂跟整地有無關係？）沒有，那是鋪
    人行道的砂子。」、「（這砂子是鋪在人行道上面，還是下
    面？）都有。整地完要先鋪一層砂，然後再放人行磚，人行
    道上面還要再鋪一層砂。」、「（能否區分哪些部分是整地
    完鋪在人行道下面的鏟砂？）時間已經太久，分不出來。」
    、「（請款單上的運土跟整地有無關係？）運土是整地整出
    來剩下的土要運走的費用。」、「（山貓加卡車一組是指何
    ？）搬運沙、土，就是現場如果土太多就載走，太少就填土
    。」、「（山貓加小卡車有無包含運送人行磚？）太久了，
    不記得。」等語，足見「山貓鏟砂鋪人行道」、「山貓鏟砂
    步道鋪砂」、「山貓鏟砂」等項目包含整地後鋪設於人行道
    下方之砂石，此核屬報價單中被告應進行地基整理之工程範
    圍，而被告復未能具體區分出其中兩造工程項目所佔比例，
    被告抗辯此部分之費用應由原告負擔，自難遽信，至其餘工
    程項目「運土、整地、鏟土、埋設軟管、搬碎石、回填花台
    」，亦難認與原告所施作之戶外磚工程有何直接關連，是被
    告抗辯此部分費用應由原告負擔云云，並無可採。再觀諸原
    告提出之被告公司國稅局工務所97年4 月4 日及97年6 月4
    日請款單，其上固記載「本次請款52,500，扣亞麥，由工程
    保留款中扣除」、「本次請款77,504，小包分攤26,250，其
    餘部分扣亞麥77,504-26,250 ＝51,254」，惟此為被告自行
    製作之文書，且為原告所否認，尚難僅憑其上「扣亞麥」之
    記載遽認該費用應由原告公司負擔。此外，新進起重行請款
    單所記載作業名稱為「移地磚、移石材、植草磚、步道磚、
    連續磚移料」，另旺達公司請款單記載之工作明細為「三元
    街吊料、三元街吊磚」，此亦屬被告未完成整地所支出之吊
    料費用，應由被告自行負擔。綜上，被告抗辯吊車費及堆高
    機費用67萬3,051 元應自原告之工程款中扣除云云，非有理
    由。(3)97年5 月份垃圾處理費3,150 元：原告否認此部分垃
    圾處理費與系爭工程有關，被告就此僅提出片面繪製之表格
    為證，尚難信為真正。(4)SGS 試驗費6,300 元及3,990 元：
    觀諸被告所提出之SGS 客戶對帳單（見本院卷第100 頁），
    其上固記載1 筆發票金額為6,300 元之交易，惟查，該交易
    之報告號碼為「KB-00-00000Y」，與原告所提出之SGS 試驗
    報告（見本院卷第59頁）右上角記載之報告號碼「HB-00-00
    000X」明顯不符，而另1 筆3,990 元之試驗費，被告則未提
    出任何證據以實其說，是被告抗辯原告應負擔此部分之試驗
    費，亦無可採。(5)信強試驗費1,890 元及840 元：查系爭合
    約書第7 條約定：「本工程所使用之材料、零配件及其他與
    本合約有關之檢（試）驗費用，由乙方支付，」，而為原告
    亦不爭執此部分費用應由其負擔（見本院卷第119 頁），是
    被告抗辯應扣除信強試驗費2,730 元部分，應屬可採。
六、綜上所述，原告原得請求被告支付之系爭工程款為167 萬96
    0 元，扣除被告已給付之84萬4,152 元及被告代墊之信強試
    驗費2,730 元後，被告尚積欠原告82萬4,078 元。從而，原
    告依系爭合約之法律關係，訴請被告給付82萬4,078 元及自
    起訴狀繕本送達翌日即97年10月23日起至清償日止，按年息
    5%計算之利息，為有理由，應予准許。逾此範圍之請求，即
    屬無據，應予駁回。
七、兩造陳明願供擔保，聲請宣告假執行或免為假執行，經核原
    告勝訴部分，合於法律規定，爰分別酌定相當之擔保金額宣
    告之；原告其餘假執行之聲請，因訴之駁回而失所依據，不
    予准許。
八、本案事證已臻明確，兩造其餘主張陳述及所提之證據，均毋
    庸再予審酌，附此敘明。
九、據上論結，本件原告之訴為一部有理由、一部無理由，依民
    事訴訟法第79條、第390 條第2 項、第392 條，判決如主文
    。
中    華    民    國    99    年    6     月    30    日
                  民事第二庭    法  官  劉佩宜
以上正本係照原本作成
如對本判決上訴，須於判決送達後20日內向本院提出上訴狀。如
委任律師提起上訴者，應一併繳納上訴審裁判費。
中    華    民    國    99    年    6     月    30    日
                                書記官  賴柏仲

司法院資訊處製作；財團法人民間司法改革基金會備份。
